臺灣桃園地方法院民事簡易判決
109年度桃簡字第2126號
原      告  吳東嶸  
被      告  郭銘豐  

上列當事人間請求損害賠償事件，本院於民國111年5月12日言詞
辯論終結，判決如下：
    主    文
一、被告應給付原告新臺幣321,000元，及自民國一○九年十一月
    二十二日起至清償日止，按年息百分之五計算之利息。
二、原告其餘之訴駁回。
三、訴訟費用由被告負擔百分之八十，餘由原告負擔。
四、本判決第一項得假執行。
    事實及理由
一、原告主張：原告前於民國108年3月8日，就其位在桃園市○○
    區○○街0巷00號5樓之房屋（下稱系爭房屋）之屋頂防水及室
    內裝修工程，與被告簽署鴻銀室內裝潢工程委託契約書(下
    稱系爭承攬契約)，由被告負責施作系爭房屋之屋頂防水及
    室內裝修工程，並約定系爭承攬契約之工程款為新臺幣（下
    同）200,000元，復約定屋頂之防水工程保固期間為5年，被
    告就任何滲漏水情事均需負起修繕責任，而被告於109年8月
    間完成上開工程。然自被告施工完畢後，原告上開住所即持
    續發生屋頂嚴重滲漏水等情事，而原告多次聯繫被告進行修
    繕，被告均藉詞拖延而遲未進行修繕，致使系爭房屋之3間
    房間及廚房、浴室漏水情況嚴峻，並造成系爭房屋內之裝潢
    及傢俱損壞，原告及家人亦因屋內多處漏水而生活起居大受
    影響。嗣原告商請友人及社團法人桃園土木技師工會查驗漏
    水原因，獲悉確實係因被告上開防水工程缺失所致，原告遂
    就屋頂防水部分委請明偉工程行重行施工，因而支出修繕費
    用171,000元，且因生活大受影響而受有精神慰撫金229,000
    元之損害，上開金額合計為400,000元。為此，爰依承攬契
    約等相關規定，提起本件訴訟等語，並聲明：被告應給付原
    告400,000元，及自起訴狀繕本送達翌日起至清償日止，按
    年息5％計算之利息。
二、被告則以：系爭承攬契約雖係由被告所簽立，然被告嗣後已
    轉包與其他廠商進行施工，且原告雖有通知被告進行修繕，
    但因施工廠商避不見面而無法處理，後兩造於法院調解程序
    時，被告亦曾向原告表示修繕之意願，惟原告因信任關係破
    裂而拒絕被告進行修繕。又被告承攬上開工程僅收取報酬20
    0,000元，故無力負擔原告求償之金額等語，資為抗辯。並
    聲明：原告之訴駁回。
三、本院得心證之理由：
　㈠按稱承攬者，謂當事人約定，一方為他方完成一定之工作，
    他方俟工作完成，給付報酬之契約；承攬人完成工作，應使
    其具備約定之品質及無減少或滅失價值或不適於通常或約定
    使用之瑕疵，民法第490條第1項、第492條分別定有明文。
    經查，原告主張被告於上開時、地承攬系爭房屋之屋頂防水
    工程，被告承諾保固期間為5年，且任何滲漏水等情事均願
    負起修繕責任，後被告於109年8月間完工，原告已結清總款
    項共計200,000元。然自109年10月間起，系爭房屋即持續發
    生屋頂嚴重滲漏水等情事，致使系爭房屋之3間房間及廚房
    、浴室漏水情況嚴峻，並造成系爭房屋內之裝潢及傢俱損壞
    ，而漏水原因係因被告上開防水工程之缺失所致等情，有鴻
    銀室內裝潢工程委託契約書、社團法人桃園市土木技師工會
    111年2月17日桃土技字第1110000364號漏水原因鑑定報告及
    現場照片等（見本院卷第5至12頁、第49至55頁、第82頁及
    本院卷附之鑑定報告）在卷可參，經核與其所述無訛，復為
    被告所不爭執（見本院卷第99頁），是本院綜合各項證據調
    查結果及全辯論意旨，堪認原告之主張為真實。從而，原告
    主張系爭房屋之屋頂防水工程，係因可歸責於被告之事由，
    致工作發生瑕疵，堪信為真正。
　㈡又工作有瑕疵者，定作人得定相當期限，請求承攬人修補之
    。承攬人不於前項期限內修補者，定作人得自行修補，並得
    向承攬人請求償還修補必要之費用。因可歸責於承攬人之事
    由，致工作發生瑕疵者，定作人除依前二條之規定，請求修
    補或解除契約，或請求減少報酬外，並得請求損害賠償，民
    法第493條第1項、第3項及同法第495條第1項分別定有明文
    。經查，被告施作系爭房屋之屋頂防水工程有瑕疵乙情，業
    經本院認定如上，而原告發現上開瑕疵後即多次以通訊軟體
    、電話催告被告進行修繕，然被告均藉詞拖延而遲未進行修
    繕等節，亦有臺北市大安區調解委員會調解筆錄（見本院卷
    第13至14頁）在卷可稽；而被告雖辯以：我找不到施作之下
    游廠商，且原告嗣後拒絕被告進行修繕等語（見本院卷第99
    頁），然原告在調解前已多次聯繫被告進行修繕，被告均託
    詞不到場調解或修繕（見本院卷第13至14頁），則原告以兩
    造已無信賴關係而拒絕被告進行修繕，難謂無由。是原告依
    民法第493 條第2 項規定，主張其得自行修補，並請求被告
    償還修補必要之費用，為有理由。再原告就其請求重作防水
    工程費用為171,000元等語，業據其提出明偉工程行之估價
    單（見本院卷第101頁）在卷為憑，經核應屬必要費用；而
    被告雖另辯以：被告承攬上開工程僅收取報酬200,000元，
    無力負擔上開重作防水工程之費用等語（見本院卷第34、87
    頁），然重作防水工程之費用僅為171,000元，尚在被告向
    原告收取之工程款200,000範圍內，且被告亦未具體敘明上
    開費用有何過鉅之情，是被告此部分所辯，亦屬無據，委無
    足採。則原告依前揭規定，請求被告給付171,000元，洵屬
    有據，應予准許。
　㈢另債務人因債務不履行，致債權人之人格權受侵害者，準用
    第192 條至第195 條及第197 條之規定，負損害賠償責任。
    不法侵害他人之身體、健康、名譽、自由、信用、隱私、貞
    操，或不法侵害其他人格法益而情節重大者，被害人雖非財
    產上之損害，亦得請求賠償相當之金額，分別為民法第227 
    條之1 、第195 條第1 項前段明定。查，系爭房屋因被告上
    開防水工程之缺失而自109年10月起即持續發生嚴重滲漏水
    ，而除系爭房屋之屋頂水泥龜裂、隆起外，屋內之3間房間
    及廚房、浴室之漏水情況亦相當嚴峻，屋內有多處漏水之痕
    跡，且需四處擺放水桶以承接漏水，甚至房間內之床鋪亦因
    擺放盛水之水桶而無法使用，客廳之天花板上亦因滲漏水致
    木板腐爛、壁紙脫落等情，有現場照片及上開鑑定報告（見
    本院卷第49至55頁）附卷可佐，足見原告因被告施作之防水
    工程缺陷，不僅須忍受所居住系爭房屋之環境潮濕之苦，更
    須耗時耗力避免漏水加劇危害，生活品質因之生負面影響，
    則原告主張因被告上開債務不履行而對其居住安寧之人格法
    益造成重大侵害等語，核屬有據。準此，原告依民法第195 
    條第1 項前段規定，請求被告賠償精神慰撫金，自有所憑。
　㈣精神慰撫金之多寡，應斟酌雙方之身分、地位、資力與加害
    程度，及其他各種情形核定相當之數額，該金額是否相當，
    自應依實際加害情形與被害人所受之痛苦及雙方之身分、地
    位、經濟狀況等關係決定之。本院審酌系爭房屋之漏水期間
    非短，且原告於109年10月間即多次催請被告進行修繕，然
    被告藉詞拖延而遲未進行修繕，兼衡系爭房屋因滲漏水所致
    之損害情況（見本院卷第49至55頁），並衡酌雙方之智識程
    度、家庭經濟狀況（見本院個資卷）等一切情狀，認原告得
    請求之精神慰撫金應以150,000元為適當，逾此範圍之請求
    ，則無理由。
　㈤綜上，原告得請求被告賠償之金額為321,000元（計算式：17
    1,000＋150,000＝321,000）。
四、末按給付無確定期限者，債務人於債權人得請求給付時，經
    其催告而未為給付，自受催告時起，負遲延責任。其經債權
    人起訴而送達訴狀，或依督促程序送達支付命令，或為其他
    相類之行為者，與催告有同一之效力；又遲延之債務，以支
    付金錢為標的者，債權人得請求依法定利率計算之遲延利息
    ，而應付利息之債務，其利率未經約定，亦無法律可據者，
    週年利率為5 ％，民法第229 條第2 項、第233 條第1 項前
    段及第203 條分別定有明文。查，本件原告請求被告給付32
    1,000元部分，係以支付金錢為標的，且無確定期限，又未
    約定利息，則被告應自受催告時起，負遲延責任，則原告就
    上述得請求之金額，併請求自起訴狀繕本送達被告之翌日即
    109年11月22日（於109年11月11日寄存送達臺北市政府警察
    局大安分局羅斯福路派出所，見本院卷第17頁）起至清償日
    止，按年息5 ％計算之利息，同為有據。　　　　
五、綜上所述，原告依承攬契約等相關規定，請求被告給付321,
    000元，及自109年11月22日起至清償日止，按週年利率5%計
    算之利息，為有理由，應予准許。逾此範圍之請求，為無理
    由，應予駁回。
六、本件原告勝訴部分，係就民事訴訟法第427 條適用簡易訴訟
    程序所為被告敗訴之判決，依同法第389 條第1 項第3 款之
    規定，應依職權宣告假執行。
七、本件事證已臻明確，兩造其餘主張、陳述及所提之證據，經
    審酌判決結果並無影響，爰不逐一論述，附此敘明。　　
八、訴訟費用負擔之依據：民事訴訟法第79條。　　　　　
中　　華　　民　　國　　111 　年　　6 　　月　　10　　日
                  桃園簡易庭  法  官  顏嘉漢
以上為正本係照原本作成。
如不服本判決，應於送達後20日內，向本院提出上訴狀並表明上
訴理由，如於本判決宣示後送達前提起上訴者，應於判決送達後
20日內補提上訴理由書（須附繕本）。
如委任律師提起上訴者，應一併繳納上訴審裁判費。   
中　　華　　民　　國　　111 　年　　6 　　月　　10　　日
                              書記官  楊上毅